【裁判字號】    89,易,2453
【裁判日期】    900119
【裁判案由】    詐欺
【裁判全文】
臺灣臺北地方法院刑事判決                        八十九年度易字第二四五三號
    公  訴  人  臺灣台南地方法院檢察署檢察官
    被      告  乙○○
右列被告因詐欺案件，經檢察官提起公訴（八十八年度偵字第一二一二三號），臺灣
臺南地方法院移轉由本院審理，本院判決如左：
    主  文
乙○○無罪。
    理  由
一、公訴意旨略以：被告乙○○係僖城貿易有限公司（下稱僖城公司）之負責人，於
    民國八十八年二、三月間向華瀚國際企業有限公司（下稱華瀚公司）訂購名片夾
    、萬用手冊等文具共新臺幣（下同）七十三萬二千五百九十元，僅先支付三十八
    萬零四百零五元。嗣於同年五月間又要向華瀚公司訂貨時，華瀚公司以其尚未清
    償前次貨款為由加以拒絕，詎被告乙○○竟意圖為自己不法之所有，明知僖城公
    司之財務已陷於支付困難，仍向華瀚公司佯稱其公司之財務已改善，目前正欲擴
    大營業，急須該貨物，言明會遵期付款，隨即拿出高雄市第三信用合作社前鎮分
    社為付款人、帳號二七八六－二號、票號ＭＡＳ0000000號、發票人李靜
    美、八十八年五月十一日期、金額二十三萬一千零九十五元之支票一紙，以清償
    前次積欠之貨款，致華瀚公司不疑有他，而交付價值二十一萬三千九百零四元之
    文具等貨物，而上開支票經華瀚公司屆期提示，竟因拒絕往來而不獲兌現。被告
    乙○○取得上開貨物後，即將公司及貨物遷移他處，致華瀚公司遍尋不著，無從
    查詢其公司地址，至此，華瀚公司始知受騙，而受有損害，因認被告乙○○涉犯
    刑法第三百三十九條第一項罪嫌。
二、按犯罪事實應依證據認定之，無證據不得推定其犯罪事實，又不能證明被告犯罪
    者，應諭知無罪之判決，刑事訴訟法第一百五十四條、第三百零一條第一項分別
    定有明文。而刑法第三百三十九條之詐欺罪，係以行為人於客觀上施用詐術使人
    陷於錯誤，並於行為之初，即已意圖為不法之所有或意圖得財產上之不法利益，
    為其構成要件。又債務人於債之關係成立後，如有債務不履行之情形，在一般社
    會經驗上可能之原因甚多，縱令出於惡意而有遲延給付或不為給付之情事，苟無
    足以證明其債之關係發生時自始故意藉此從事財產犯罪之積極證據，仍不得僅以
    債信違反之積極客觀事態，推定債務人自始有詐欺取財之犯意。
三、本件公訴人認被告乙○○涉犯詐欺罪嫌，無非係以告訴人華瀚公司之代表人甲○○及代理人吳秋燕指訴，及被告第一次與告訴人交易，所交付之支票即係拒絕往
    來之支票，被告於退票後，立即將公司及貨品一再遷移，而均未通知告訴人，致
    告訴人催討無門，足認其於訂貨交付支票之時，即有詐欺之故意為據。惟訊之被
    告乙○○固不否認有積欠告訴人貨款之事實，惟堅詞否認有詐欺犯行，辯稱伊所
    收的客票退票，包含交付予告訴人之支票，導致伊週轉不靈，伊事後有還十七多
    萬元，公司之租金過高，故搬至較便宜之店面，因告訴人代表人林先生在大陸，
    有請經常往來大陸告訴人代表人林先生之朋友丙○○轉達，有跟告訴人說要等到
    年底收到錢才可以還款等語。
四、經查：證人丙○○到庭證述被告公司在臺灣，告訴人代表人甲○○工廠在大陸，
    伊與被告是同行代理皮件，被告是伊的轉代理，所以兩人間之事都是由伊出面處
    理，被告到中國大陸下單回國後受到牽連財務發生狀況，積欠甲○○約五十萬元
    ，八十八年底十二月左右，被告有拿金額十七多萬元之支票給伊請伊轉交甲○○
    的太太，並轉告暫緩付款，待八十九年度之轉讓權利金收取後再付款，九十年一
    月三日伊有轉交三張客票給華瀚，總金額三十萬零六千五百元等語（見本院九十
    年一月四日訊問筆錄）。而證人林金旺即告訴人公司之職員亦證稱被告八十八年
    十二月底有付十七萬元，在付款期間證人丙○○有說錢晚一點付，公司有請被告
    將時間表算出，後來決定八十九年十二月底要付款等詞（見本院九十年一月四日
    訊問筆錄）。則被告於第二次訂貨後尚有清償部分貨款，且期間有與告訴人聯繫
    清償事宜，事後亦如約再清償其餘欠款，實難認被告於訂貨時即有詐欺之犯意。
    證人林金旺亦陳述因公司以前要收三成貨款，是透過丙○○與被告交易，因被告
    未給付三成貨款，所以誤會被告有詐欺等語（見本院九十年一月四日訊問筆錄）
    ，益見被告無詐欺故意。綜上所述，本件並無任何證據證明被告有詐欺之行為，
    被告與告訴人間縱有債務遲延給付情事，要屬民事債務糾紛，自難以刑法詐欺罪
    相繩。此外，復查無其他積極證據足認被告有公訴人所指之犯行，不能證明被告
    犯罪，即應由本院為無罪判決之諭知。
據上論斷，應依刑事訴訟法第三百零一條第一項，判決如主文。
本案經檢察官林美玲到庭執行職務
中    華    民    國      九十        年      一      月      十九      日
                                臺灣臺北地方法院刑事第八庭
                                          法  官  鄭  佾  瑩
右正本證明與原本無異。
如不服本判決，應於判決送達後十日內，向本院提出上訴狀。
                                          書記官  郭  台  發
中    華    民    國      九十        年      一      月    二十九      日


司法院資訊處製作；財團法人民間司法改革基金會備份。
